臺灣苗栗地方法院交通事件事裁定　　　　　　　　　九十一年度交聲字第一二號
　　移 送機 關　交通部公路總局新竹區監理所苗栗監理站
　　受 處 分人
　　即 異議 人　乙○○
右列受處分人因違反道路交通管理處罰條例案件，對於交通部公路局新竹區監理所苗
栗監理站於中華民國九十一年六月五日所為之處分（原處分案號：竹監苗字第裁五四
─ＫＡＢＯ一一三０六號），聲明異議，本院裁定如左：
    主  文
原處分撤銷。
乙○○不罰。
    理  由
一、原處分機關係以受處分人即異議人乙○○於九十一年四月二十五日下午一時五十
    分許，駕駛車號ＳＮ─０六四０號自小客車，行經台一線斗南路段經警舉發其超
    速及未帶駕照，而以受處分人有違反道路交通管理處罰條例第四十條第一項、第
    二十一條第一項第七款暨違反道路交通管理事件統一裁罰標準及處理細則第四十
    三條第一項規定，於九十一年六月五日以竹監苗字第裁五四─ＫＡＢＯ一一三０
    六號裁處受處分人罰鍰新臺幣七千二百元。
二、按犯罪事實應依證據認定，無證據不得推定其犯罪事實；又不能證明被告犯罪者
    ，應諭知無罪之判決，刑事訴訟法第一百五十四條、第三百零一條第一項分別定
    有明文。法院受理交通事件，準用刑事訴訟法之規定，道路交通管理處罰條例第
    八十九條前段定有明文，且認定不利於被告之事實須依積極證據，苟積極證據不
    足為不利於被告事實之認定時，即應為有利於被告之認定（最高法院三十年台上
    字第八一六號判例參照），參以最高法院七十六年台上字第四九八六號判例「認
    定犯罪事實所憑之證據，雖不以直接證據為限，間接證據亦包括在內，然而無論
    直接證據或間接證據，其為訴訟上之證明，須於通常一般之人均不致有所懷疑，
    而得確信其為真實之程度者，始得據為有罪之認定，倘其證明尚未達到此一程度
    ，而有合理之懷疑存在而無從使事實審法院得有罪之確信時，即應由法院為諭知
    被告無罪之判決」意旨，於法院審理行為人違反道路交通管理處罰條例案件時，
    當有其適用。易言之，法院於審理行為人違反道路交通管理處罰條例案件，當踐
    行完畢調查證據之程序後，為事實之認定時，如就原處分機關所認定之行為人違
    規之事實仍有合理之訴訟上懷疑，而無法百分之百確信行為人確有該當於道路交
    通管理處罰條例各該處罰條文之構成要件事實時，即應依訴訟上之待證事實「倘
    有懷疑，則從被告之利益作解釋」之證據法則，作對受處分人有利之認定。
三、訊據受處分人即異議人乙○○堅詞否認有於右揭時、地未帶駕照且超速駕駛車號
    ＳＮ─０六四０號自小客車，辯稱：伊於九十一年四月二十五日中午至頭份郵局
    提款，不可能於同日下午一時五十出現在台一線斗南路段，本案舉發單，上面「
    乙○○」並非伊本人所簽的，可能係遭當兵同事甲○○冒名偽簽等語。經查：車
    號ＳＮ─０六四０號自小客車，車主係丁○○，為甲○○之母親，而甲○○係本
    件受處分人之前服役之同事，此業經證人即案外人甲○○之父親張新開到庭證述
    ：伊兒子甲○○已離家半年多，之前拿伊太太丁○○的資料去買車子，庭上的乙○○係伊兒子當兵時的同事等語無訛（參見本院卷四二、四三頁筆錄），此外亦
    查無受處分人與車號ＳＮ─六四０號自小客車有何關係。（二）觀以本案舉發過
    程係經警當場查獲違規者而當場舉發，並經該違規者在罰單上簽名，此業經證人
    即舉發警員戊○○到庭結證稱：本案係伊舉發的，當時駕駛未帶任何身分證、健
    保卡、駕照等證件，伊即請他口述姓名、地址、身份證字號等資料，伊再依他口
    述記載在罰單上，並且在電腦上查出車主為丁○○後，直接舉發，並讓該駕駛在
    罰單上簽名，該人並簽下「乙○○」，庭上之乙○○是否即為當時之駕駛人，伊
    無法確認等語（參見本院卷五四、五五頁筆錄），足徵，證人即舉發警員並無法
    證明受處分人即為當時之違規行為人甚明；再觀以本件雲林縣警察局於九十一年
    四月二十五日舉發之雲警交字第ＫＡＢ０一一三０六號舉發違反道路交通管理事
    件通知單上之「乙○○」是否即為受處分人之筆跡，並無法證明，此有受處分人
    當庭書寫其姓名之筆跡二紙、經本院將該筆跡連同前述舉發單送請法務部調查局
    鑑定之該局九十一年八月二十一日調科貳字第０九一００五０六三００號鑑定通
    知書一份附卷可稽。（三）受處分人於九十一年四月二十五日中午曾至苗栗頭份
    郵局其所有之０七二七七六號帳戶提領新台幣一萬元，此為受處分人迭次供述在
    卷，核證人即受處分人提款後，與其見面友人丙○○證述情節相符（參見本院卷
    十八頁、十九頁筆錄），並有受處分人前揭帳戶明細表影本一紙（原本查核無訛
    歸還，影本附於本院卷三二頁）、並經苗栗郵局於九十一年十月八日以營九一字
    第五０六００一五六六號函覆屬實（附於本院卷六六頁），則受處分人辯稱：舉
    發單上違規時間，即九十一年四月二十五日下午一時五十分許，伊人係在苗栗縣
    頭份鎮，不可能駕車出現在雲林縣等語，因與事實相符，從而，受處分人辯稱：
    本案應係有人於前揭時、地違規駕車經警當場攔獲時，冒受處分人資料並偽簽受
    處分人之姓名等語，有此可能。則原處分機關係以受處分人即異議人乙○○於九
    十一年四月二十五日下午一時五十分許，駕駛車號ＳＮ─０六四０號自小客車，
    行經台一線斗南路段經警舉發其超速及未帶駕照，而以受處分人有違反道路交通
    管理處罰條例第四十條第一項、第二十一條第一項第七款暨違反道路交通管理事
    件統一裁罰標準及處理細則第四十三條第一項規定，於九十一年六月五日以竹監
    苗字第裁五四─ＫＡＢＯ一一三０六號裁處受處分人罰鍰新臺幣七千二百元，尚
    有合理之懷疑存在而無從得其有此違規之確信，原處分機關之裁定，尚嫌速斷。
    本件異議為有理由，應將原處分撤銷並諭知受處分人不罰，以資適法。
四、據上論斷，應依道路交通案件處理辦法第二十條前段，裁定如主文。
中      華      民    國    九十一    年      十      月    十一      日
                                臺灣苗栗地方法院交通法庭
                                    法  官  黃  賢  婷
右正本證明與原本無異。
如不服本裁定應於送達後五日內向本院提出抗告狀。
                                    書記官  陳  文  聰
中      華      民      國    九十一    年      十      月    十一      日
